最高法院刑事判決　　　　　　一○○年度台上字第六四一六號
上　訴　人　台灣高等法院檢察署檢察官
被　　　告　莊仲茂
上列上訴人因被告公共危險案件，不服台灣高等法院中華民國九
十九年八月四日第二審判決（九十八年度交上訴字第一二二號，
起訴案號：台灣板橋地方法院檢察署九十七年度偵字第二二八一
四號），提起上訴，本院判決如下：
    主  文
原判決關於肇事逃逸部分撤銷，發回台灣高等法院。
    理  由
本件原判決以公訴意旨略以：被告莊仲茂於民國九十七年五月三
十日晚間八時十五分許，駕駛車號K7－7355號自用小客車，沿台
北縣樹林市（已改制為新北市樹林區○○○路往山佳方向行駛，
於行經中山路一段一七六號前，因疏失撞擊穿越馬路之告訴人莊
碧蘭受傷（過失傷害部分業經原審判決確定）。被告肇事後，竟
未停車施以必要之救護即駕車逃逸。嗣經目擊者林癸呈記下車牌
號碼報警查獲。因認被告涉犯刑法第一百八十五條之四之肇事逃
逸罪嫌。惟經審理結果，認為不能證明被告犯罪，爰維持第一審
諭知被告無罪之判決，駁回檢察官之第二審上訴，固非無見。
惟按：（一）判決所認定之事實，與所採之證據不相適合，即屬
證據上理由矛盾，其判決為當然違背法令。又判決所載理由彼此
有相牴觸者，亦屬理由矛盾。本件原判決採信證人李政豪之證言
，認定肇事車輛為高於一般轎車之廂型車或休旅車，而非被告所
駕駛之車號K7－7355號自用小客車。然證人李政豪於偵查中證稱
：「（檢察官提示卷內車號Ｋ7－7355 號自用小客車照片，是否
就是你看到的車輛？）我不確定，當時下大雨，天色又比較暗，
我看不清楚，我感覺那輛車像休旅車，但是我的距離比較遠」等
語（見偵查卷第四五、四六頁），顯見證人李政豪之證言，並非
十分肯定明確，其中尚摻雜個人主觀判斷之「感覺那輛車像休旅
車」在內。反觀證人林癸呈迭於警詢、偵訊及原審審理時之指證
則始終一致，均謂當時綠燈剛起步，看到一位婦人撐著傘在我前
方要過馬路。因她來不及，所以用手稍為擋一下，我就停下來讓
她先過。後來外側車道有一部車撞到她。肇事車輛係深色，我追
了三、五分鐘，才記下車號為Ｋ7－7355 號並輸入手機，車頭前
面有四個一整排橫著重疊之圈圈（嗣後問人才知係奧迪廠牌）等
語（見偵查卷第四五頁，原審卷第八八、八九頁）；告訴人莊碧
蘭於九十七年八月二十七日偵訊時之供述「（肇事車顏色）深色
，我只知道他車頭前面有好幾個圈圈」等語（見偵查卷第五二頁
，一審卷第一一六頁背面、一一七頁）；如果無訛，則莊碧蘭之
指訴似與林癸呈之證述不謀而合，能否遽謂本件肇事車輛與被告
無關？不無再深入研求之餘地。（二）審理事實之法院，對於被
告有利及不利之證據，應一律注意，詳為調查，然後綜合全案證
據，本於經驗法則，以定其取捨，並將取捨之證據及得心證之理
由，於判決內詳為論斷，方足以昭折服，故證據雖已調查而尚有
其他必要部分尚未調查者，仍難遽為被告有利或不利之認定。本
件被告以台北縣樹林市○○街設有禁止左轉之標誌，藉以彈劾證
人林癸呈所述被告駕車肇事後係沿八德街左轉復興路逃逸一節與
事實不符。原審致函台北縣政府交通局查詢上開路段有無設置禁
止左轉標誌時，該局僅函復「旨揭地點於九十六年六月二十五日
八德地下道通車時已設置禁止左轉標誌」（見原審卷第一五一頁
）。惟肇事日期係九十七年五月三十日，上開禁止左轉標誌於肇
事當時是否仍然樹立於該路口，攸關證人林癸呈證言之憑信性，
自應深入調查，並於理由內詳予說明，始為適法。原判決對此未
予釐清說明，遽為被告有利之認定，尚嫌速斷。檢察官上訴意旨
指摘原判決關於肇事逃逸部分違法，非無理由，應認原判決關於
此部分有撤銷發回更審之原因。
據上論結，應依刑事訴訟法第三百九十七條、第四百零一條，判
決如主文。
中    華    民    國  一○○  年   十一   月   十七   日
                      最高法院刑事第十一庭
                          審判長法官  黃  正  興  
                                法官  許  錦  印  
                                法官  林  瑞  斌  
                                法官  陳  春  秋  
                                法官  謝  靜  恒  
本件正本證明與原本無異
                                      書  記  官  
中    華    民    國  一○○  年   十一   月  二十三  日
                                                     m